臺灣高雄地方法院刑事判決　　　　　　100年度簡上字第108號
上　訴　人
即　被　告　呂昌億
選任辯護人　吳臺雄律師（法律扶助）
上列上訴人因詐欺案件，不服本院民國99年12月30日99年度簡字
第2608號刑事簡易判決（檢察官聲請簡易判決處刑案號：99年度
偵字第33169 號），提起上訴，本院第二審合議庭判決如下︰
    主    文
上訴駁回。
呂昌億緩刑貳年，並按附表所示條件向被害人蔡青彥支付財產上
之損害賠償。
    事    實
一、呂昌億明知金融帳戶乃個人現金管理及流動之重要工具，一
    般國民向金融機關開立帳戶而經發給存摺、提款卡等個人帳
    戶憑證原屬易事，苟有無端收集他人存摺、提款卡者，其目
    的除供犯詐欺取財等財產犯罪時，做為取款之人頭帳戶以規
    避查緝外，幾無他用，竟仍基於幫助詐欺取財之不確定故意
    ，於民國99年5 月27日下午3 時許，在高雄市○○路、興中
    路口統一超商前，將其向玉山商業銀行苓雅分行（下稱玉山
    銀行）帳號0000000000000 號帳戶之存摺影本、提款卡連同
    密碼，交予真實姓名年籍不詳之人使用，使其人得以基於意
    圖為自己不法所有而詐欺取財之犯意，自行、或推由與之有
    上開共同犯意聯絡之人，於99年5 月27日晚間9 時許，以冒
    充購物網站人員並致電向蔡青彥佯稱其稍早進行網路購物時
    ，誤將轉帳模式設定為分期付款云云之方式為詐術，致蔡青
    彥因而陷於錯誤，於同日晚間9 時6 分許，按指示前往操作
    自動櫃員機，將新臺幣（下同）29,985元匯至上開呂昌億提
    供之玉山銀行帳戶內，旋遭提領一空而受損害，嗣因蔡青彥
    發覺受騙報案而為警循線查悉上情。
二、案經高雄市政府警察局鳳山分局（原高雄縣政府警察局鳳山
    分局）報告臺灣高雄地方法院檢察署檢察官偵查聲請以簡易
    判決處刑。
    理    由
一、證據能力部分：按被告以外之人於審判外之陳述，雖不符刑
    事訴訟法第159 條之1 至之4 之規定，然經當事人於審判程
    序同意作為證據，法院審酌該言詞陳述或書面陳述作成時之
    情況，認為適當者，亦得為證據，刑事訴訟法第159 條之5
    第1 項定有明文。本判決後開引用具有傳聞證據性質之證據
    資料，已經檢察官、被告及其辯護人於審理期日同意為證據
    使用，是其縱無刑事訴訟法第159 條之1 至第159 條之4 或
    其他傳聞法則例外之情形，亦經本院審酌該證據作成之情況
    ，既無違法取得情事，復無證明力明顯過低等情形，以得供
    做法院判斷事實之依據為適當，認為均有證據能力，得為證
    據。
二、前揭犯罪事實除據上訴人即被告呂昌億（下稱被告）於本院
    合議庭審理時自白不諱，並經證人蔡青彥於警詢中證述綦詳
    ，復有玉山銀行苓雅分行開戶人基本資料、交易明細表、自
    由時報徵人廣告影本、ATM 轉帳交易明細表、行動電話受話
    通話明細表在卷可稽，被告自白幫助詐欺犯行，堪認與事實
    相符，犯罪事實堪予認定，應依法論科。
三、按以自己共同犯罪之意思，參與實施犯罪構成要件以外之行
    為，或以自己共同犯罪之意思，事先同謀，而由其中一部分
    人實施犯罪之行為者，為共同正犯，司法院大法官會議釋字
    第109 號著有解釋。查上訴人即被告呂昌億就上開詐欺正犯
    實施之詐欺犯罪行為，並無犯意聯絡或行為分擔，其以存摺
    、金融卡及密碼提供而予以詐欺犯行之助力者，亦非刑法詐
    欺罪之構成要件行為，是核被告呂昌億所為，係刑法第30條
    第1 項前段、第339 條第1 項詐欺取財罪之幫助犯，應依同
    法第30條第2 項規定，按正犯之刑減輕之。
四、原審以被告呂昌億罪證明確，適用刑法第30條第1 項前段、
    第2 項、第339 條第1 項、第41條第1 項前段，刑法施行法
    第1 條之1 第1 項、第2 項等規定，並審酌被告提供帳戶供
    不法犯罪集團使用，不僅造成執法機關不易查緝犯罪行為人
    ，嚴重危害社會治安，助長社會犯罪風氣，更造成被害人求
    償上之困難，所為自不足取，暨被害人遭詐騙之金額為29,9
    85元等一切情狀，量處有期徒刑2 月，並諭知如易科罰金，
    以1 千元折算1 日，其認事用法並無違誤，量刑亦稱妥適，
    被告呂昌億提出上訴，於上訴理由狀原否認有幫助詐欺之不
    確定故意，辯稱前開行為係因過失所為云云，嗣於本院審理
    時則坦承犯行，而以原審量刑過重，未諭知緩刑為由指摘原
    判決不當，為無理由，應予駁回。又被告呂昌億前於83年間
    曾因賭博案件，經本院83年度易字第378 號判處有期徒刑6
    月確定，並於83年2 月25日易科罰金執行完畢，有臺灣高等
    法院被告前案紀錄表1 份在卷可按，係因故意犯罪受有期徒
    刑以上刑之宣告，執行完畢，5 年以內未曾因故意犯罪受有
    期徒刑以上刑之宣告，本院審酌其因一時失慮而罹於刑章，
    嗣並已經與被害人達成和解而獲得原諒，有和解書1 紙在卷
    可參，尚知悔悟，諒其經此偵審程序及刑之宣告後，當知所
    警惕，信無再犯之虞，爰諭知緩刑2 年，並按附表所示和解
    條件向被害人蔡青彥支付財產上損害賠償。
五、又本判決主文所定之負擔，即諭知被告呂昌億應按附表所示
    條件向被害人蔡青彥支付財產上損害賠償，依刑法第74條第
    4 項規定，得為民事強制執行名義，如未履行該負擔情節重
    大者，檢察官並得依刑事訴訟法第476 條、刑法第75條之1
    第1 項第4 款規定，聲請撤銷緩刑宣告，併予敘明。
據上論斷，應依刑事訴訟法第455 條之1 第1 項、第3 項、第36
4 條、第368 條，刑法第74條第1 項第1 款、第2 項第4 款，判
決如主文。
本案經檢察官吳明駿到庭執行職務
中    華    民    國  100     年    3     月    29    日
                刑事第十九庭  審判長法  官  陳志銘
                                    法  官  吳芝瑛
                                    法  官  陳松檀
以上正本證明與原本無異。
不得上訴。
中    華    民    國   100    年    3     月    28    日
                                    書記官  洪季杏
附錄本判決論罪法條全文：
中華民國刑法第339條
意圖為自己或第三人不法之所有，以詐術使人將本人或第三人之
物交付者，處5 年以下有期徒刑、拘役或科或併科1 千元以下罰
金。
以前項方法得財產上不法之利益或使第三人得之者，亦同。
前二項之未遂犯罰之。
【附表】
┌─────────────┬───────────┐
│      支付時間、金額      │       支付方式       │
├─────────────┼───────────┤
│自民國100 年2 月15日起，至│匯款至中國信託商業銀行│
│101 年4 月15日止，按月於每│城東分行000000000000號│
│月15日給付新臺幣2,000 元（│帳戶，戶名：蔡青彥    │
│共15期）                  │                      │
└─────────────┴───────────┘